【裁判字號】    88,易,3098
【裁判日期】    890110
【裁判案由】    竊盜
【裁判全文】
臺灣高雄地方法院刑事判決                        八十八年度易字第三九八號
    公  訴  人  臺灣高雄地方法院檢察署檢察官
    被      告  乙○○
    選任辯護人  吳春生
右列被告因竊盜案件，經檢察官提起公訴（八十八年度偵字第三○九八號），本院判
決如左：
    主      文
乙○○無罪。
    理      由
一、公訴意旨略以：被告乙○○意圖為自己不法之所有，於民國八十八年六月一日四
    時十五分許，在高雄市前金區○○○路與新盛街口，攜帶兇器螺絲起子一支，破
    壞甲○○所有車號ＸＷ─五○○一號客貨車門鎖，適打開車門，欲竊取財物之際
    ，為路人丙○○發現，報警查獲。因認被告涉有刑法第三百二十一條第一項第三
    款、第二項之竊盜未遂罪嫌。
二、公訴人認被告涉有上開罪嫌，無非以被害人甲○○之指訴及證人丙○○證述有目
    睹被告持螺絲起子撬開被害人門鎖，欲偷竊即被查獲等語，並有贓物領據一紙為
    其論據。
三、按犯罪事實應依證據認定之，無證據不得推定其犯罪事實，刑事訴訟法第一百五
    十四條定有明文。又認定不利於被告之事實，須依積極證據，苟積極證據不足為
    不利於被告事實之認定時，即應為有利之認定，更不必有何有利之證據，最高法
    院三十年上字第八一六號著有判例可資參照。訊據被告乙○○固坦認有在該被竊
    之車輛旁繞行，惟堅決否認有何竊盜之犯行，辯稱：伊當天只是在外面走一走，
    並未為竊盜犯行等語。經查：
（一）按憑被害人或目擊者來判斷行為人與被告的同一性其危險有下列幾點：
    １、由於觀察（知覺）的不確定性：人類觀察從未謀面之人的相貌、身体的特徵
        ，並且要能深刻的記憶在腦海中，並非易事。這是因為人的相貌、身体的特
        徵要達到與他人非常容易加以區分程度的人並不多，但若是對自己熟識的人
        同一性的觀察一般來說就比較容易。因此可知，成為觀察對象的人與目擊者
        是否熟識將左右觀察的正確性。再成為觀察對象的人其像貌、身體的特徵是
        否與他人有明顯可區別之處，也是觀察正確的關鍵處，故特異性的觀察一般
        來說也比較正確。若僅有被告與犯人才有的特徵存在，說明該特徵並加以確
    認之，該供述一般而言才有特殊的價值。
    ２、記憶的不確定性：除了觀察的不確定性，要將成為觀察對象之人的面像、身
        体的特徵與其他的觀察體驗相切離，而成為獨立的狀態並繼續加以保持下去
        也是非常困難。人的記憶固然會因時間的經過而逐漸不鮮明，但關於人的同
        一性的體驗由於在日常生活中重覆的加以體驗，事件之際的記憶，常會因後
        面的體驗而發生變化，這意味著嫌犯的觀察與嫌犯的識別與時間的間隔絕對
        有密切的關聯。
    ３、識別的不確定性：除了觀察、記憶的不確定性外，識別的方法也必須慎重，
        往往因暗示、誘導而誤為識別的情形並不少見，這即為識別的不確定性。關
        於同一性的認識常因暗示而容易受影響是眾所週知的事情。而且，一般人在
        第一次承認嫌犯與被告有同一性後，就會始終固執的認為自己當初的識別是
        正確無訛。且一旦承認被告的同一性後，鮮少會將這項認定取消，坦認係自
        己的觀察、記憶的欠缺。
      為了避免上開三種危險，識別的程序就非常重要。關於識別的正確性，其方法
      主要係避免暗示及誘導。在識別的程序中，宜由偵查機關將嫌疑者的照片拿到
      目擊者的前面使其指認，其後再令被指認為嫌犯之人站在前面叫目擊者再確認
      一次。當有複數的目擊者時，要使其個別來加以指認，而不予其有互相附合討
      論的機會，即在不害其供述的獨立性之下來參與指認的程序。再就是當利用照
      片來指認時，必須除了嫌疑人之外，還必須有許多他人的照片，使目擊者能基
      於記憶任意的從中挑選。若只有嫌犯照片一張就要目擊者指認，因有強烈的暗
      示性應極盡量避免之。再識別之際也必須使含嫌疑人在內的多數人並排站在一
      起由目擊者從中挑選，始較能客觀公正。（參閱石井一正著，「刑事實務證據
      法」，平成三年一月十日版，第三二五頁）
二、經查本件被害人甲○○與警員皆非當場親見被告為犯行之人，此業據甲○○於審
    理中證述：是派出所通知伊，伊才知道此事等語；警員林義堂於審理中證稱：是
    據證人丙○○之通報始趕赴現場，亦是經丙○○之指引，循嫌犯可能去向，在高
    雄市○○路口與新盛路口查獲被告等語明確。是除證人丙○○係親見竊盜犯行經
    過外，餘均無他人足以確認竊嫌即係被告。惟證人丙○○於警訊中對於被告之指
    認，並未經何嚴格之指證程序，對於被告特徵之描述，於警察查獲當時僅對警員
描述小偷的身高不高；審理中也僅證稱：「他長得黑黑的，衣著很亂。」原難逕
    憑此認定證人丙○○之指證明確無誤。況證人丙○○於審理中關於確認被告之證
    言，前稱：伊係在住處三樓看到被告偷竊犯行，且因有路燈可以看得很清楚等語
    ；後更易為：伊看到被告後就下樓近距離去看等語；關於被告盜竊之方式，證人
    丙○○於偵查中證述：伊是親眼目睹被告用螺絲起子撬開車門，看到伊就跑掉等
    語；於審理中復為不同之證詞稱：被告站在車旁彎著腰，有穿外套，看不出來是
    用何方法，而且當時有聽到破壞的聲音等語；另關於被告所用之工具螺絲起子的
    把手顏色，證人所指認的顏色為藍色，也與警方所扣之螺絲起子把手顏色為綠色
    不同，是證人丙○○前後之證言情節差異均甚大，顯有瑕疵，其證詞尚難採憑。
    復參以當天查獲被告之經過，係因證人丙○○看見有他人下手為偷竊犯行，乃通
    知警員到場，警員經由指揮中心之通報，分別有二組警員先後到達現場，並經由
    證人丙○○指嫌犯可能之去向，由第二組警員循線查獲被告，業據證人林義堂於
    審理中證述綦詳，已如前述。證人丙○○既須報案，等待警員到場，再循可能方
    向行走一段距離後始查獲被告，則被告是否即係竊盜犯嫌本人，實有疑義。
三、至被告雖於警訊中自承：伊有走到該車停留看車內有沒有財物，如果有財物就會
    下手等語，惟亦僅承認有此犯意，原難認定被告即有著手之犯行。且本件除被告
    在警訊中不利於己之陳述外，餘均未有補強之確切證據足認被告即係當天從事犯
    行之嫌犯，是被告在警訊中不利於己之陳述，尚難做為被告犯行之佐據。
綜據上述，依前揭判例意旨，尚難認被告有為公訴人起訴所指之犯行，是本案自不能
僅憑被告被查獲螺絲起子及在警訊中為不利於己之陳述，即推定係被告所為，此外，
本院復查無其他積極證據足認被告有被訴竊盜之犯行，是本案不能證明被告犯罪，爰
為無罪之諭知。
據上論斷，應依刑事訴訟法第三百零一條第一項判決如主文。
本案經檢察官呂建昌到庭執行職務。
中      華      民      國    八十九    年      一      月      十      日
                                     臺灣高雄地方法院刑事第三庭
                                           法    官    古 振 暉
右正本證明與原本無異。
如不服本判決，應於判決送達後十日內，向本院提出上訴狀。
                                           書 記 官    吳 建 德
中 華    民    國      八十九      年      一      月      十三      日


司法院資訊處製作；財團法人民間司法改革基金會備份。
